【裁判字號】    95,交聲,158
【裁判日期】    951013
【裁判案由】    違反道路交通管理處罰條例聲明異議
【裁判全文】
臺灣雲林地方法院交通事件裁定         95年度交聲字第158號
移送機關即
原處分機關  交通部公路總局嘉義區監理所雲林監理站
異  議  人
即受處分人  甲○○
上列受處分人因違反道路交通管理處罰條例案件，對於交通部公
路總局嘉義區監理所雲林監理站民國95年4 月3 日所為之裁決處
分（原處分案號：雲監裁字第裁72－U00000000 號）聲明異議，
本院裁定如下：
    主  文
異議駁回。
    理  由
一、聲明異議意旨略以：受處分人即異議人甲○○固於民國94年
    12月24日於高雄過港隧道內行車速度超過規定之最高時速20
    公里以上，而被處罰鍰新臺幣（下同）2,400 元。然因異議
    人戶籍雖設於雲林縣北港鎮水埔41號，惟家人平時住在嘉義
    市區，而異議人自94年11月1 日至95年6 月30日即在高雄市
    旗津區南汕里北汕巷20號之朝龍宮從事神像泥雕工作，因此
    並未接獲相關罰單及裁決書，且郵政機關之寄存送達常以通
    知小卡片用膠帶黏貼門窗或信箱外，常經不起風吹雨打，離
    家2 、3 天者，或許還能在地上找到通知，但若長期離家工
    作者，則需靠運氣，異議人出差至高雄工作期間或有回來，
    然亦不見郵局之掛號招領通知，故未能繳交罰款，致遭監理
    站裁決處分，異議人實情有可原，監理機關裁決吊銷異議人
    駕駛執照，且在1 年內不得考取駕駛執照，恐影響異議人工
    作生計，故異議人不服原裁處，乃提起本件異議。
二、按受處分人不服道路交通管理處罰條例第8 條主管機關所為
    之處罰，得於接到裁決書之翌日起20日內，向管轄地方法院
    聲明異議，道路交通管理處罰條例第87條第1 項定有明文；
    次按交通法庭認聲明異議不合法律上之程式或其異議權已喪
    失者，應以裁定駁回之，道路交通案件處理辦法第18條前段
    亦有明文。又處理違反道路交通管理事件，有關文書送達之
    程序，準用行政程序法送達之規定，違反道路交通管理事件
    統一裁罰標準及處理細則第5 條亦定有明文。而行政程序法
    對於文書送達，係規定：送達，於應受送達人之住居所、事
    務所或營業所為之。但在行政機關辦公處所或他處會晤應受
    送達人時，得於會晤處所為之；於應送達處所不獲會晤應受
    送達人時，得將文書付與有辨別事理能力之同居人、受僱人
    或應送達處所之接收郵件人員；又送達不能依前2 條規定為
    之者，得將文書寄存送達地之地方自治或警察機關，並作送
    達通知書兩份，1 份黏貼於應受送達人住居所、事務所、營
    業所或其就業處所門首，另1 份交由鄰居轉交或置於該送達
    處所信箱或其他適當位置，以為送達。前項情形，由郵政機
    關為送達者，得將文書寄存於送達地之郵政機關。寄存機關
    自收受寄存文書之日起，應保存3 個月，行政程序法第72條
    第1 項、第73條第1 項、第74條分別定有明文。
三、經查，本件異議人即受處分人甲○○於94年12月24日中午12
    時40分許，駕駛車號DX-3125 號自用小客車，在高雄港過港
    隧道內，因行車速度超過規定之最高時速20公里以上，經警
    掣單舉發其違反道路交通管理處罰條例第40條第1 項，嗣異
    議人未於應到案日期前繳納罰鍰或提出申訴，而經原處分機
    關於95年4 月3 日以雲監裁字第裁72－U00000000 號裁決書
    裁處異議人罰鍰2,400 元，並記違規點數1 點在案，此有裁
    決書、違規查詢報表各1 份在卷可證。異議人雖辯稱因在高
    雄工作未收到裁決書，返家時亦未看到郵局掛號招領通知云
    云，惟上開裁決書經原處分機關向異議人之戶籍地址即雲林
    縣北港鎮水埔里水埔41號以掛號郵寄，嗣因未獲會晤應受送
    達人亦無受領文書之同居人或受僱人，乃依行政程序法第74
    條之規定，於95年4 月10日將該文書寄存於送達地之郵政機
    關即北港郵局，並作送達通知書2 份，1 份黏貼於應受送達
    人上開戶籍地址門首，1 份置於受送達處所信箱或其他適當
    位置，此有雲林監理站送達證書影本1 紙在卷可查，故上開
    裁決書於95年4 月10日即已發生送達之效力，異議人上開所
    辯，顯無可採。而本件裁決書既於95年4 月10日已合法送達
    異議人，異議人遲至95年9 月18日始向原處分機關提出聲明
    異議，此有異議人所提出蓋有原處分機關收文章之聲明異議
    狀在卷可稽，本件聲明異議顯已逾20日之法定期間，異議人
    之聲明異議不合法律上之程式，且無從補正，揆諸前揭法律
    規定，自應予以駁回。
四、據上論斷，應依道路交通管理處罰條例第87條第2 項、道路
    交通案件處理辦法第18條前段，裁定如主文。
中    華    民    國    95    年    10    月    13    日
                     交通法庭  法  官  王  素  珍
以上正本證明與原本無異。
如不服本裁定，應於裁定送達後5 日內向本院提出抗告狀（須附
繕本）。
                               書記官  林  怡  君
中    華    民    國    95    年    10    月    14    日


司法院資訊處製作；財團法人民間司法改革基金會備份。
